臺灣屏東地方法院刑事判決　　　　　　　　 96年度易字第5號
聲　請　人　臺灣屏東地方法院檢察署檢察官
被　　　告　甲○○
　　　　　　　　　　之1號
　　　　　　　　　　（另案於臺灣屏東監獄執行中）
上列被告因脫逃案件，經檢察官聲請以簡易判決處刑（95年度偵
字第3643號），本院認不宜以簡易判決處刑，改依通常程序審理
，被告於準備程序中先就被訴事實為有罪之陳述，本院合議庭裁
定改依簡式審判程序審理，判決如下：
    主  文
甲○○以強暴便利依法逮捕之人脫逃，累犯，處有期徒刑柒月。
    事  實
一、甲○○曾於民國93年間因違反毒品危害防制條例案件，經本
    院以93年度易字第580 號判處有期徒刑4 月確定，並於94年
    7 月30日縮刑期滿執行完畢。甲○○為王鍾倚之胞兄，王鍾
    倚於94年間，曾因違反毒品危害防制條例案件，經本院於95
    年2 月3 日以94年度訴字第1058號判處有期徒刑8 月確定，
    經臺灣屏東地方法院檢察署多次傳拘皆未到案執行而遭通緝
    。嗣於95年5 月21日晚間9 時50分許，王鍾倚在其位於屏東
    縣屏東市○○路○段280 巷3 之1 號4 樓住處臥房內，遭屏
    東縣警察局屏東分局大同派出所之警員蔣顯文及劉顯欽逮捕
    ，為依法受逮捕之人。惟王鍾倚遭捕後心有未甘，意欲脫逃
    ，乃向警員表示其僅著內褲，想穿上外衣、褲及鞋子，且因
    雙手被銬上手銬，需甲○○協助穿戴衣物，警員不疑有他而
    應允，讓甲○○在緊鄰大門之客廳走道處協助王鍾倚穿衣。
    王鍾倚乘機暗示甲○○協助其脫逃，甲○○則伺機而動，先
    協助王鍾倚穿上褲子及鞋子，後將衣服套在王鍾倚之脖子上
    ，準備幫王鍾倚穿上衣服時，見警員蔣顯文正在走道後方盤
    查在場之鄰居李國光，認機不可失，甲○○乃基於以強暴便
    利脫逃之犯意，突然抱住在旁之警員劉顯欽，王鍾倚則基於
    脫逃之犯意往外逃竄，劉顯欽雖伸手欲抓住王鍾倚之衣服，
    惟王鍾倚蹲下後將頭一甩，即脫出該件衣服，奪門而出跑下
    樓梯，甲○○仍繼續抱住劉顯欽，並擋在大門口，阻止後方
    之蔣顯文上前追趕，待劉顯欽及蔣顯文掙脫甲○○，擠出大
    門往下追捕時，見王鍾倚已跑出該棟大樓，並在前方沿和生
    路二段280 巷跑到盡頭後，右轉至和生路。劉顯欽及蔣顯文
    追趕至和生路上，往左右看去均未見王鍾倚身影，惟和生路
    二段278 號該棟大樓之大門呈開啟狀態，研判王鍾倚應跑至
    該棟大樓內，蔣顯文因認劉顯欽身型較胖，即要求劉顯欽留
    在原處請求警網支援，蔣顯文自己則爬到該棟大樓頂樓處察
    看，果見王鍾倚在數棟大樓所連接起來之頂樓平台處向前奔
    跑，蔣顯文立即自後追趕，王鍾倚跑到和生路二段250 號頂
    樓處時，因前方已無路可走，竟爬上該處圍牆，欲跳至後方
    建築之頂樓處，蔣顯文雖加以阻止，並告知不再追趕，惟王
    鍾倚仍跳到後方建築之頂樓，並沿後方頂樓之平台，往原跑
    來之方向反向奔跑，蔣顯文經評估後，並未跳躍圍牆追趕，
    而沿原路回到和生路二段278 號之地面處，待二名支援警力
    到達，則共同在該處附近大樓逐棟搜尋王鍾倚行蹤，惟均未
    發現。嗣翌日上午8 時30分許，經民眾發現王鍾倚墜落在屏
    東市○○路○段262 巷6 之1 號後方2 樓遮雨棚上，警方據
    報到場處理時，王鍾倚已死亡多時。
二、案經屏東縣警察局屏東分局報告臺灣屏東地方法院檢察署檢
    察官聲請簡易判決處刑。
    理  由
一、本件被告甲○○所為係犯死刑、無期徒刑、最輕本刑為3 年
    以上有期徒刑以外之罪，其於本院審判程序中就被訴事實為
    有罪之陳述，經法官告知簡式審判程序之旨，並聽取公訴人
    、被告之意見後，本院合議庭依刑事訴訟法第273 條之1 第
    1 項規定，裁定由受命法官獨任進行審判程序，另依同法第
    273 條之2 、第159 條第2 項之規定，不適用傳聞法則有關
    限制證據能力之相關規定，合先敘明。
二、本件犯罪事實業據被告甲○○於本院審理中坦承不諱，核與
    證人即當時亦在現場之鄰居李國光於警、偵訊時證述之情節
    互核相符，並有警員劉顯欽與蔣顯文之偵查報告、現場現置
    圖及照片4 幀附卷可參，被告之自白核與事實相符，本件事
    證明確，被告犯行洵堪認定。
三、論罪科刑：
  (一)核被告甲○○以雙手抱住警員劉顯欽，並擋在大門口之行為
    ，使警員劉顯欽及蔣顯文受襲而無法掌控依法逮捕之王鍾倚
    ，而便利王鍾倚脫逃，係犯刑法第162 條第2 項之以強暴便
    利依法逮捕之人脫逃罪（檢察官據以聲請簡易判決處刑之法
    條尚有未洽，惟因社會基本事實相同，且業經公訴檢察官於
    審理期日就原起訴法條刑法第162 條第1 項，變更為同法條
    第2 項，自毋庸再予變更起訴法條，附此敘明）。又被告前
    於93年間因違反毒品危害防制條例案件，經本院以93年度易
    字第580 號判處有期徒刑4 月確定，並於94年7 月30日縮刑
    期滿等情，有臺灣高等法院前案紀錄表1 紙在卷可參。又被
    告行為後，刑法第47條關於累犯之規定業於94年2 月2 日修
    正公布，並於95年7 月1 日施行，修正後刑法第47條第1項
    規定累犯以出於故意再犯者為限，將再犯為過失犯排除於累
    犯，有科刑規範變更之情事，然被告於本件所犯係屬故意犯
    罪，是不論修正前或修正後之規定，在法律適用之結論，均
    屬一致而無有利或不利之情形。則本件被告受徒刑執行完畢
    後，於5 年以內再故意犯本件有期徒刑以上之罪，依刑法第
    2 條第1 項前段之規定，應逕依修正前之刑法第47條，論以
    累犯，並加重其刑。
  (二)爰審酌被告甲○○69年9 月2 日生，受有高中畢業之教育程
    度，有年籍資料在卷可參，其為圖使其弟王鍾倚規避國家法
    律之制裁，而為便利使其脫逃之行為，影響國家司法權之有
    效行使，惟兼衡其犯後於本院審理中坦承犯行，態度良好，
    及其犯罪動機、目的、及犯罪所生危害等一切情狀，量處如
    主文所示之刑。
四、依刑事訴訟法第452 條、第273 條之1 第1 項、第299 條第
    1 項前段，刑法第2 條第1 項前段、第162 條第2 項、修正
    前刑法第47條，判決如主文。
中　　華　　民　　國　　96　　年　　1 　　月　　31　　日
                  刑事第三庭    法  官  林雅莉
以上正本證明與原本無異。
如不服本判決應於收受本判決送達後十日內向本院提出上訴書狀
，其未敘述上訴理由者，並得於提起上訴後十日內向本院補提理
由書狀（均須按他造當事人之人數附繕本）「切勿逕送上級法院
」。
                                書記官  黃佳惠
中　　華　　民　　國　　96　　年　　1 　　月　　31　　日
附錄本判決論罪科刑法條全文
刑法第162條
縱放依法逮捕拘禁之人或便利其脫逃者，處 3 年以下有期徒刑。
損壞拘禁處所械具或以強暴脅迫犯前項之罪者，處 6 月以上 5
年以下有期徒刑。
聚眾以強暴脅迫犯第 1 項之罪者，在場助勢之人，處 5 年以上
 12 年以下有期徒刑；首謀及下手實施強暴脅迫者，處無期徒刑
或7 年以上有期徒刑。
前三項之未遂犯罰之。
配偶、五親等內之血親或三親等內之姻親，犯第 1 項之便利脫
逃罪者，得減輕其刑。
